臺灣臺中地方法院刑事判決　　　　　　 96年度易字第4005號
公　訴　人　臺灣臺中地方法院檢察署檢察官
被　　　告　甲○○
　　　　　　庚○○
上列被告等因詐欺案件，經檢察官提起公訴（九十五年度偵字第
一三一六○號），被告等於本院準備程序中為認罪之陳述，經本
院合議庭評議後，裁定由受命法官獨任改行簡式審判程序，本院
判決如下：
    主  文
甲○○共同意圖為自己不法之所有，以詐術使人將本人之物交付
，累犯，處有期徒刑拾月，減為有期徒刑伍月，如易科罰金，以
銀元參佰元即新臺幣玖佰元折算壹日。
庚○○共同意圖為自己不法之所有，以詐術使人將本人之物交付
，處有期徒刑捌月，減為有期徒刑肆月，如易科罰金，以銀元參
佰元即新臺幣玖佰元折算壹日。
    犯罪事實
一、甲○○前於民國（下同）九十一年間因違反毒品危害防制條
    例案件，經本院於九十一年十二月十二日以九十一年度訴字
    第二四七七號判決判處有期徒刑九月確定，並於九十二年十
    一月十九日因縮刑期滿執行完畢出監，詎仍不知悔改，於九
    十四年一月間與庚○○（因庚○○因積欠真實姓名、年籍均
    不詳綽號「阿彬」之成年男子三萬元債務無力償還，因而同
    意為其擔任「車手」工作用以抵償債務）及真實姓名、年籍
    均不詳綽號「阿棋」、「阿彬」之成年男子及其等所屬之其
    他詐欺集團成員，共同基於意圖為自己不法所有之犯意聯絡
    ，由甲○○、庚○○提供其等個人之金融機構帳戶作為不法
    使用，並受託擔任臨櫃提款之車手工作，將該等詐欺集團詐
    騙所得之款項提領後，再交予該綽號「阿棋」、「阿彬」之
    成年人。嗣該詐欺集團之某女性成員於九十四年一月十一日
    十八時許，撥打電話與戊○○取得聯繫，向其佯稱：其抽中
    六合彩獎金新臺幣（下同）一百萬元，惟須先繳匯稅金始能
    領取獎金，致使戊○○陷於錯誤，誤信為真，因之先後依指
    示陸續匯款三十四次，總計匯出一千九百七十八萬二千八百
    元至甲○○所有之臺北富邦銀行臺中分行（下稱富邦銀行臺
    中分行）帳號00000000000000號、帳號00
    0000000000號帳戶、華南商業銀行臺中分行（下
    稱華南銀行臺中分行）帳號000000000000號帳
    戶；庚○○所有之臺中大里郵局（下稱大里郵局）帳號00
    000000000000號帳戶，及辛○○所有之合作金
    庫銀行松竹分行帳號0000000000000號帳戶、
    丁○○所有之臺中嶺東郵局帳號000000000000
    00號帳戶、己○○所有之日盛國際商業銀行北臺中分行帳
    號00000000000000號帳戶、乙○○所有之新
    港郵局帳號00000000000000號帳戶（辛○○
    、丁○○、己○○、乙○○所涉幫助詐欺取財犯行，由本院
    另行審結），與林志欽所有之烏日郵局帳號0000000
    0000000號帳戶、張漢民所有之臺中淡溝郵局帳號0
    0000000000000號帳戶（林志欽、張漢民現由
    臺灣臺中地方法院檢察署通緝中）、連明禮所有之寶華銀行
    大甲分行所有之帳號000000000000號帳號、周
    虹所有之合作金庫銀行美村分行帳號0000000000
    000號帳戶內（連明禮、周虹所涉幫助詐欺犯行另由臺灣
    臺中地方法院檢察署檢察官為不起訴處分）（匯款時間、金
    額及匯款帳戶戶名、帳號詳如附表所示）。迨戊○○陸續匯
    款後，甲○○則先後於九十四年一月二十八日、同年二月一
    日、四日、十日、十六日及十七日，持前開台北富邦銀行臺
    中分行及華南銀行臺中分行帳戶之存摺，由綽號「阿棋」之
    成年人開車搭載，分別前往富邦銀行臺中分行及華南銀行臺
    中分行接續提領戊○○所匯入之款項；庚○○則先後於九十
    四年一月二十八日、二月一日、二月四日持前開大里郵局帳
    戶之存摺，由綽號「阿彬」之成年人開車搭載其分別前往臺
    中市西區公益郵局、南屯區黎明郵局、南屯區南屯郵局，接
    續以臨櫃提領前開戊○○所匯入之款項。甲○○、庚○○每
    次領得現金後，並隨即將所領得之現金分別交予在外等候之
    該綽號「阿棋」、「阿彬」之成年人。嗣因戊○○查覺有異
    ，報警處理，始由警循線查悉上情。
二、案經臺中縣警察局烏日分局報告臺灣臺中地方法院檢察署檢
    察官偵查起訴，本院改由受命法官獨任行簡式審判程序。
    理    由
一、上開犯罪事實，業據被告甲○○、庚○○於偵訊及本院審理
    時坦承不諱，而真實姓名、年籍均不詳，綽號「阿棋」、「
    阿彬」及其所屬詐欺集團之成年成員確有以中六合彩獎金，
    須繳匯稅款為由詐騙戊○○，要求其匯款至如附表所示人頭
    帳戶內，而取得該等款項等情，亦據被害人戊○○於警詢中
    指述甚詳，此外，復有甲○○台北富邦銀行臺中分行帳號0
    0000000000000號、帳號000000000
    000號帳戶之開戶基本資料、開戶申請書、交易往來明細
    表、華南商業銀行臺中分行帳號000000000000
    號帳戶之開戶資料、存款往來明細；庚○○臺中大里郵局帳
    號00000000000000號帳戶之開戶申請資料、
    歷史交易往來明細各一份，及被害人戊○○所提出之匯款單
    三十四紙附卷可稽，足認被告甲○○、庚○○之自白與事實
    相符，應堪採信。本件事證已臻明確，被告二人之上揭犯行
    洵堪認定。
二、按被告甲○○、庚○○行為後，九十四年二月二日修正公布
    之刑法，業於九十五年七月一日施行，新刑法第二條第一項
    之規定，係規範行為後法律變更所生新舊法律比較適用之準
    據法，於新刑法施行後，應適用新刑法第二條第一項之規定
    ，為「從舊從輕」之比較。另於比較時應就罪刑有關之共犯
    、未遂犯、想像競合犯、牽連犯、連續犯、結合犯，以及累
    犯加重、自首減輕暨其他法定加減原因（如身分加減）與加
    減比例等一切情形，本於統一性及整體性原則，綜其全部罪
    刑之結果而為比較（最高法院九十五年五月二十三日刑事庭
    第八次會議決議參照）。經查：
（一）刑法第三百三十九條第一項之詐欺取財罪其罰金刑之法定
      刑原為得科或併科銀元一千元以下罰金，因罰金罰鍰提高
      標準條例第一項前段規定，提高為十倍，為得科銀元一萬
      元以下罰金。而依修正後刑法施行法第一條之一規定：「
      （第一項）中華民國九十四年一月七日刑法修正施行後，
      刑法分則編所定罰金之貨幣單位為新臺幣。（第二項）九
      十四年一月七日刑法修正時，刑法分則編未修正之條文定
      有罰金者，自九十四年一月七日刑法修正施行後，就其所
      定數額提高為三十倍。但七十二年六月二十六日至九十四
      年一月七日新增或修正之條文，就其所定數額提高為三倍
      」，及刑法第三十三條第五款修正為：「主刑之種類如下
      ：五、罰金：新臺幣一千元以上，以百元計算之」等規定
      觀之，依修正後之法律，刑法第三百三十九條第一項詐欺
      取財罪所得科處或併科之罰金刑最高額為新臺幣三萬元、
      最低額為新臺幣一千元，然依被告等行為時即修正前刑法
      第三十三條第五款規定之罰金最低額為銀元一元，並提高
      十倍計算，前開罰金刑，最高額為銀元一萬元，最低額為
      銀元十元，若乘以三倍而換算為新臺幣，最高額雖與新法
      同為新臺幣三萬元，然最低額僅為新臺幣三十元。因此，
      比較上述修正前、後之刑罰法律，自以被告等行為時即修
      正前關於科處罰金刑之法律較有利於被告。
（二）修正前刑法第二十八條規定為：「二人以上共同實施犯罪
      之行為者，皆為正犯。」，修正後之規定則為：「二人以
      上共同實行犯罪之行為者，皆為正犯。」，揆諸本條之修
      正理由係為釐清陰謀共同正犯、預備共同正犯、共謀共同
      正犯是否合乎本條規定之正犯要件。而本件被告甲○○、
      庚○○與共犯即綽號「阿棋」、「阿彬」之成年人及其所
      屬詐欺集團成員共同詐欺取財之犯行，既屬實行犯罪行為
      之正犯，無論依修正前後之規定，均應依第二十八條規定
      論擬，並無有利、不利之情形，自應依修正前之規定論處
      。
（三）被告甲○○行為時之刑法第四十七條規定：「受有期徒刑
      之執行完畢，或受無期徒刑或有期徒刑一部之執行而赦免
      後，五年以內再犯有期徒刑以上之罪者，為累犯，加重本
      刑至二分之一」；修正施行後之同法第四十七條第一項規
      定則為「受徒刑之執行完畢，或一部之執行而赦免後，五
      年以內故意再犯有期徒刑以上之罪者，為累犯，加重本刑
      至二分之一」。被告甲○○因有如事實欄所示之前科資料
      ，有臺灣高等法院被告前案紀錄表一份在卷可稽，其於有
      期徒刑執行完畢，五年以內故意再犯本案有期徒刑以上之
      罪，不論依修正前之刑法第四十七條，或修正後之刑法第
      四十七條第一項之規定，均構成累犯，對被告甲○○而言
      並無有利或不利之情形，應逕依修正前之刑法第四十七條
      ，論以累犯，並依法加重其刑。
（四）被告等行為時之刑法第四十一條第一項前段規定：「犯最
      重本刑為五年以下有期徒刑以下之刑之罪，而受六個月以
      下有期徒刑或拘役之宣告，因身體、教育、職業、家庭之
      關係或其他正當事由，執行顯有困難者，得以一元以上三
      元以下折算一日，易科罰金。」又被告等行為時之易科罰
      金折算標準，修正前罰金罰鍰提高標準條例第二條前段（
      現已刪除）規定，就其原定數額提高為一百倍折算一日，
      則本件被告等行為時之易科罰金折算標準，應以銀元三百
      元折算一日，經折算為新臺幣後，應以新臺幣九百元折算
      為一日。惟九十五年七月一日修正公布施行之刑法第四十
      一條第一項前段則規定：「犯最重本刑為五年以下有期徒
      以下之刑之罪，而受六個月以下有期徒刑或拘役之宣告者
      ，得以新臺幣一千元、二千元或三千元折算一日，易科罰
      金。」，比較修正前後之易科罰金折算標準，以九十五年
      七月一日修正公布施行前之規定，較有利於被告等，則應
      依刑法第二條第一項前段，適用修正前刑法第四十一條第
      一項前段規定，定其折算標準。
（五）綜合上述各條文修正前、後之比較，揆諸前揭最高法院決
      議，及修正後刑法第二條第一項前段、但書規定之「從舊
      從輕」原則，綜其全部罪刑之比較結果，修正後刑法及刑
      法施行法之規定並非較有利於被告，本案自應一體適用被
      告等行為時即修正前刑法及罰金罰鍰提高標準條例第一條
      前段、修正前罰金罰鍰提高標準條例第二條之規定，予以
      論處。
二、核被告甲○○、庚○○所為，係犯刑法第三百三十九條第一
    項之詐欺取財罪。按共同正犯之意思聯絡，不限於事前有所
    協議，其於行為當時，基於相互之認識，以共同犯罪之意思
    參與者，亦無礙於共同正犯之成立，此有最高法院七十三年
    度台上字第一八八六號判例可資參照，是以共同之行為決意
    不一定要在事先即行為前便已存在，行為當中始先後形成亦
    可。本件被告甲○○、庚○○擔任車手工作，且參與上開不
    法犯罪集團，負責提領遭詐欺取財之被害人所匯之部份款項
    ，其對於真實姓名、年籍均不詳綽號「阿棋」、「阿彬」之
    成年男子及其等所屬之其他詐欺集團成員係從事上開詐欺行
    為應有所知悉及認許，被告二人縱非事先即行為前便已存在
    犯罪之決意，然於領款行為當中亦已形成共同詐欺取財之決
    意無疑。況且，被告二人確有迨詐欺集團成員騙取被害人匯
    款後，再依指示將被害人匯入之部分款項領出，各交付予該
    真實姓名、年籍均不詳綽號「阿棋」、「阿彬」之成年人，
    而參與犯罪構成要件之行為，自與該真實姓名、年籍均不詳
    綽號「阿棋」、「阿彬」之成年人及其所屬之其他詐欺集團
    成員有犯意聯絡及行為分擔，均應成立共同正犯。又被告甲○○前於九十一年間因違反毒品危害防制條例案件，經本院
    於九十一年十二月十二日以九十一年度訴字第二四七七號判
    決判處有期徒刑九月確定，並於九十二年十一月十九日因縮
    刑期滿執行完畢出監等情，有臺灣高等法院被告前案紀錄表
    及臺灣臺中地方法院檢察署刑案資料查註紀錄表各一紙在卷
    可按，其受有期徒刑之執行完畢，五年以內故意再犯本件法
    定本刑有期徒刑以上之罪，為累犯，應依法加重其刑。爰審
    酌被告二人均年輕力盛，卻參與詐騙集團負責提領詐得款項
    之工作，助長行騙之風，妨礙對於詐欺犯罪集團其餘成員之
    追查，使其愈肆無忌憚，加深犯罪之猖獗，嚴重影響社會經
    濟秩序，並造成本件被害人戊○○遭詐騙之款項達近二千萬
    元，損害甚鉅，惡性實深，然慮及被告等二人犯後均坦認犯
    行，尚有悔意，並參酌被告二人在詐欺集團中擔任之角色、
    分工項目、參與之時間非長等一切情狀，爰從輕各量處如主
    文所示之刑，以示懲儆。又被告二人所犯本件之罪，其犯罪
    時間均於九十六年四月二十四日以前，符合中華民國九十六
    年罪犯減刑條例第二條第一項第三款規定之減刑條件，爰各
    依其宣告刑減輕其刑二分之一，並均諭知易科罰金之折算標
    準。
據上論斷，應依刑事訴訟法第二百七十三條之一第一項、第二百
九十九條第一項前段，刑法第二條第一項前段、第三百三十九條
第一項、修正前刑法第二十八條、第四十七條第一項、第四十一
條第一項前段，罰金罰鍰提高標準條例第一條前段、修正前罰金
罰鍰提高標準條例第二條，現行法規所定貨幣單位折算新臺幣條
例第二條，中華民國九十六年罪犯減刑條例第二條第一項第三款
、第七條、第九條，判決如主文。
本案經檢察官丙○○到庭執行職務。
中　　華　　民　　國　　96　　年　  10　　月　　1　　日
                  臺灣臺中地方法院刑事第二庭
                              法  官  許金樹
上正本證明與原本無異
如不服本判決，應於送達後10日內向本院提出上訴狀（須附繕本
），上訴於臺灣高等法院臺中分院。
中　　華　　民　　國　　96　　年　  10　　月　　1　　日
                              書記官  王崑煜
附錄本案論罪科刑法條全文：
刑法第三百三十九條第一項
意圖為自己或第三人不法之所有，以詐術使人將本人或第三人之
物交付者，處五年以下有期徒刑、拘役或科或併科一千元以罰金
附表：
┌──┬─────┬────┬─────────┬────┐
│編號│ 匯款時間 │匯款金額│匯款帳戶戶名及帳號│ 備  註 │
│    │          │(新臺幣)│                  │        │
├──┼─────┼────┼─────────┼────┤
│ 1. │ 94.1.18  │    7800│林志欽            │        │
│    │          │        │烏日郵局          │        │
│    │          │        │局號：0000000     │        │
│    │          │        │帳號：0000000     │        │
├──┼─────┼────┼─────────┼────┤
│ 2. │ 94.1.19  │   70000│同  上            │        │
│    │ 11：14   │        │                  │        │
├──┼─────┼────┼─────────┼────┤
│ 3. │ 94.1.19  │  100000│丁○○            │        │
│    │ 13：20   │        │臺中嶺東郵局      │        │
│    │          │        │局號：0000000     │        │
│    │          │        │帳號：0000000     │        │
├──┼─────┼────┼─────────┼────┤
│ 4. │ 94.1.19  │  350000│同  上            │        │
│    │ 14：42   │        │                  │        │
├──┼─────┼────┼─────────┼────┤
│ 5. │ 94.1.24  │ 330000 │同  上            │        │
│    │ 11：19   │        │                  │        │
├──┼─────┼────┼─────────┼────┤
│ 6. │ 94.1.24  │  200000│同  上            │        │
│    │ 13：44   │        │                  │        │
├──┼─────┼────┼─────────┼────┤
│ 7. │ 94.1.24  │  100000│同  上            │        │
│    │ 15：00   │        │                  │        │
├──┼─────┼────┼─────────┼────┤
│ 8. │ 94.1.25  │  300000│同  上            │        │
│    │ 11：01   │        │                  │        │
├──┼─────┼────┼─────────┼────┤
│ 9. │ 94.1.27  │  500000│同  上            │        │
│    │ 15：40   │        │                  │        │
├──┼─────┼────┼─────────┼────┤
│ 10. │ 94.1.27  │  500000│林志欽            │        │
│    │ 15：40   │        │烏日郵局          │        │
│    │          │        │局號：0000000     │        │
│    │          │        │帳號：0000000     │        │
├──┼─────┼────┼─────────┼────┤
│ 11. │ 94.1.28  │  500000│己○○            │        │
│    │          │        │日盛國際商業銀行北│        │
│    │          │        │臺中分行          │        │
│    │          │        │帳號00000000000000│        │
├──┼─────┼────┼─────────┼────┤
│ 12. │ 94.1.28  │  500000│甲○○            │由甲○○│
│    │          │        │臺北富邦銀行臺中分│於94.1.2│
│    │          │        │行                │8領現500│
│    │          │        │帳號00000000000000│000     │
├──┼─────┼────┼─────────┼────┤
│ 13. │ 94.1.28  │  500000│連明禮            │        │
│    │          │        │寶華銀行大甲分行  │        │
│    │          │        │帳號000000000000  │        │
├──┼─────┼────┼─────────┼────┤
│ 14. │ 94.1.28  │  500000│庚○○            │由庚○○│
│    │ 12：50   │        │臺中大里郵局      │於94.1.2│
│    │          │        │局號；0000000     │8提領500│
│    │          │        │帳號：0000000     │000     │
├──┼─────┼────┼─────────┼────┤
│ 15. │ 94.2.1   │  500000│辛○○            │        │
│    │          │        │合作金庫銀行松竹分│        │
│    │          │        │行                │        │
│    │          │        │帳號0000000000000 │        │
├──┼─────┼────┼─────────┼────┤
│ 16. │ 94.2.1   │  500000│周虹              │        │
│    │          │        │合作金庫銀行美村分│        │
│    │          │        │行                │        │
│    │          │        │帳號0000000000000 │        │
├──┼─────┼────┼─────────┼────┤
│ 17. │ 94.2.1   │ 0000000│庚○○            │由庚○○│
│    │ 14：38   │        │臺中大里郵局      │於94.2.1│
│    │          │        │局號；0000000     │提領8000│
│    │          │        │帳號：0000000     │00、2000│
│    │          │        │                  │00      │
├──┼─────┼────┼─────────┼────┤
│ 18. │ 94.2.1   │  500000│己○○            │        │
│    │          │        │日盛國際商業銀行北│        │
│    │          │        │臺中分行          │        │
│    │          │        │帳號00000000000000│        │
├──┼─────┼────┼─────────┼────┤
│ 19. │ 94.2.1   │  500000│甲○○            │由甲○○│
│    │          │        │臺北富邦銀行臺中分│於94.2.1│
│    │          │        │行                │領現4000│
│    │          │        │帳號000000000000  │00、以CD│
│    │          │        │                  │提款2000│
│    │          │        │                  │00、2000│
│    │          │        │                  │00、2000│
│    │          │        │                  │00、1900│
│    │          │        │                  │00、2000│
│    │          │        │                  │00      │
├──┼─────┼────┼─────────┼────┤
│ 20. │ 94.2.4   │ 0000000│庚○○            │由庚○○│
│    │          │        │臺中大里郵局      │於94.2.4│
│    │          │        │局號；0000000     │提領1000│
│    │          │        │帳號：0000000     │00      │
├──┼─────┼────┼─────────┼────┤
│  │94.2.4    │  500000│己○○            │        │
│    │          │        │日盛國際商業銀行北│        │
│    │          │        │臺中分行          │        │
│    │          │        │帳號00000000000000│        │
├──┼─────┼────┼─────────┼────┤
│  │ 94.2.4   │  500000│辛○○            │        │
│    │          │        │合作金庫銀行松竹分│        │
│    │          │        │行                │        │
│    │          │        │帳號0000000000000 │        │
├──┼─────┼────┼─────────┼────┤
│  │ 94.2.4   │  500000│周虹              │        │
│    │          │        │合作金庫銀行美村分│        │
│    │          │        │行                │        │
│    │          │        │帳號0000000000000 │        │
├──┼─────┼────┼─────────┼────┤
│  │ 94.2.4   │  700000│乙○○            │        │
│    │          │        │新港郵局          │        │
│    │          │        │局號：0000000     │        │
│    │          │        │帳號：0000000     │        │
├──┼─────┼────┼─────────┼────┤
│  │ 94.2.4   │ 0000000│甲○○            │由甲○○│
│    │          │        │臺北富邦銀行臺中分│於94.2.4│
│    │          │        │行                │領現1900│
│    │          │        │帳號000000000000  │000     │
├──┼─────┼────┼─────────┼────┤
│  │ 94.2.10  │ 0000000│甲○○            │由甲○○│
│    │          │        │華南銀行臺中分行  │於94.2.1│
│    │          │        │帳號000000000000  │0提領   │
├──┼─────┼────┼─────────┼────┤
│  │ 94.2.16  │  900000│乙○○            │        │
│    │ 16：17   │        │新港郵局          │        │
│    │          │        │局號：0000000     │        │
│    │          │        │帳號：0000000     │        │
├──┼─────┼────┼─────────┼────┤
│  │ 94.2.16  │  900000│張漢民            │        │
│    │ 16：17   │        │臺中淡溝郵局      │        │
│    │          │        │局號：0000000     │        │
│    │          │        │帳號：0000000     │        │
├──┼─────┼────┼─────────┼────┤
│  │ 94.2.16  │  300000│周虹              │        │
│    │          │        │合作金庫銀行美村分│        │
│    │          │        │行                │        │
│    │          │        │帳號0000000000000 │        │
├──┼─────┼────┼─────────┼────┤
│  │ 94.2.16  │ 625000 │乙○○            │        │
│    │          │        │新港郵局          │        │
│    │          │        │局號：0000000     │        │
│    │          │        │帳號：0000000     │        │
├──┼─────┼────┼─────────┼────┤
│  │ 94.2.16  │ 0000000│甲○○            │由甲○○│
│    │          │        │臺北富邦銀行臺中分│於94.2. │
│    │          │        │行                │16提領  │
│    │          │        │帳號000000000000  │        │
├──┼─────┼────┼─────────┼────┤
│  │ 94.2.17  │ 0000000│同  上            │由甲○○│
│    │          │        │                  │於94.2. │
│    │          │        │                  │17提領  │
├──┼─────┼────┼─────────┼────┤
│  │ 94.2.21  │  340000│乙○○            │        │
│    │          │        │新港郵局          │        │
│    │          │        │局號：0000000     │        │
│    │          │        │帳號：0000000     │        │
├──┼─────┼────┼─────────┼────┤
│  │ 94.2.21  │  160000│同  上            │        │
└──┴─────┴────┴─────────┴────┘
